【裁判字號】    89,訴,343
【裁判日期】    900214
【裁判案由】    侵權行為損害賠償
【裁判全文】
臺灣宜蘭地方法院民事判決  八十九年訴字第三四三號
    原      告  甲○○
                乙○○
    被      告  丙○○
右當事人間請求侵權行為損害賠償事件，本院判決如左：
    主    文
被告應給付原告甲○○新台幣壹佰肆拾捌萬伍仟陸佰肆拾元，及自民國八十九年六月十一
日起至清償日止，按年息百分之五計算之利息。
被告應給付原告乙○○新台幣壹佰拾伍萬仟零貳拾捌元，及自民國八十九年六月十一日
起至清償日止，按年息百分之五計算之利息。
原告其餘之訴駁回。
訴訟費用由被告負擔五分之三，餘由原告各負擔五分之一。
本判決第一項於原告甲○○以新台幣伍拾萬元供擔保後，得假執行。
本判決第二項於原告乙○○以新台幣肆拾陸萬元供擔保後，得假執行。
原告其餘假執行之聲請駁回。
    事      實
甲、原告方面：
一、聲明：
（一）被告應給付原告甲○○新台幣（下同）二百五十一萬一千二百八十五元及自起訴狀繕
      本送達被告翌日起至清償日止，按年利率百分之五計算之利息。
（二）被告應給付原告乙○○二百五十萬六千零五十六元及自起訴狀繕本送達被告翌日起至
      清償日止，按年利率百分之五計算之利息。
（三）原告均願供擔保，請准宣告假執行。
二、陳述：
（一）被告於民國八十九年一月十二日晚間，邀集女友與同為就讀宜蘭縣頭城鎮復興工商專
      科學校之學弟王翔（本件被害人）、江勝代、陳國傑、蔡秉憲、黃種德五人及友人黃
      仕豪等人至宜蘭市鑽石ＫＴＶ飲酒唱歌，後因發生爭吵，被告即先行離去。嗣被告聯
      絡王翔等人至宜蘭市宜蘭技術學院對面超商等候並載送其回位於宜蘭縣羅東鎮之住處
      。翌日（即一月十三日）凌晨二時許，大夥表示要回家，因交通工具不夠，王翔本欲
      以其所使用之ＤＲ—二二九九號自小客車，載送被告至宜蘭市前開ＫＴＶ取原本騎乘
      之機車以載送同學，被告明知未領有駕駛執照，且於服用酒類，已造成平衡感及判斷
      力之障礙升高，而不能安全駕駛動力交通工具之狀態（肇事後血液中酒精成分為一０
      四ｍｇ／ｄｌ；相當呼氣酒精濃度０‧五二ｍｇ／ｌ），竟因心情鬱憤而欲駕駛上開
      自小客車並坐上駕駛座，黃仕豪與王翔見狀因未能放心，故分別坐於該車右前座與右
      後座，被告遂駕駛前揭自小客車，沿省道台九線由羅東往宜蘭方向行駛，凌晨二時五
      十八分許，途經宜蘭縣五結鄉○○路○段一八一號前，本應注意汽車駕駛人於飲酒後
      吐氣所含酒精成分每公升超過０‧二五毫克以上者不得駕車；行經無行車速限標誌之
      郊外道路時，時速不得超過每小時六十公里以及在雙向二車道行駛，均應在遵行車道
      內行駛，而依當時情形為夜間有照明、路面無缺陷、道路無障礙物、視距良好，並無
      不能注意之情，竟疏未注意，猶貿然於酒醉後，以超過時速六十公里之速度，高速行
      駛於該路段，因而車輛失控偏左衝入對向車道後，車身右側直衝路旁廣告牌柱、電線
      桿及宜蘭縣五結鄉○○路○段一八一號商家，致黃仕豪及王翔二人均因頭部外傷導致
      顱內出血，均經送醫後延至同日凌晨四時許不治死亡。
（二）按因故意或過失不法侵害他人權利者，負損害賠償責任，民法第一百八十四條第一項
      前段定有明文，本件事故係因被告之過失致原告之子王翔當場死亡，原告為被害人之
      父母，自得依侵權行為之法律關係請求被告負損害賠償責任。
（三）次按「不法侵害他人致死者，對於支出殯葬費之人，亦應負損害賠償責任」、、「被
      害人對於第三人負有法定扶養義務者，加害人對於該第三人亦應負損害賠償責任」、
      「不法侵害他人致死者，被害人之父母‧‧‧‧‧雖非財產上之損害，亦得請求賠償
      相當之金額」，民法第一百九十二條第一、二項、第一百九十四條分別定有明文。原
      告之子王翔因被告之不法侵害致死，原告之子死亡與被告之侵權行為有因果關係，依
      前揭規定，被告自應負賠償責任。茲請求被告賠償殯葬費、扶養費及精神慰撫金。其
      明細如下：
  １‧殯葬費用部分：殯葬費用由原告甲○○支出，計二十六萬元。
  ２‧扶養費用部分：
    (1)原告甲○○、乙○○為死者王翔之父母，有戶籍謄本可稽。而死者王翔，六十九年十
      一月二十九日生，八十九年一月十三日死亡，死亡時，雖僅十九歲，尚無養贍父母之
      能力，但不得謂其將來無養贍能力，被告侵害原告之子王翔致死，自屬侵害其將來應
      有之養贍能力，即與侵害原告將來應受養贍之權利無異（最高法院十八年上字第二０
      四一號判例要旨參照）。
    (2)原告甲○○，四十三年七月二十七日生，現年四十五歲，依台灣地區居民平均餘命表
      所示，尚有二十九點九七年壽命，則死者即原告之子王翔於二十一歲有扶養能力，能
      負扶養義務時起算，原告甲○○有二十七年可受扶養，按每年扶養親屬寬減額七萬二
      千元計算，依霍夫曼計算法扣除中間利息，所得請求扶養費損害賠償為一百二十五萬
      一千二百八十五元。
    (3)原告乙○○，四十五年十一月二十四日生，現年四十三歲，依台灣地區居民平均餘命
      表，尚有三十八點五二年壽命，則死者即原告之子王翔於二十一歲有扶養能力，能負
      扶養義務時起算，原告乙○○有三十六年可受扶養，按每年扶原養親屬寬減額七萬二
      千元計算，依霍夫曼計算法扣除中間利息，所得請求扶養費損害賠償為一百五十萬六
      千零五十六元。
  ３‧精神慰撫金部分：死者王翔為原告長子，聰明乖巧，原期許其將來有所成就，驟然天
      人永隔，白髮人送黑髮人，意外喪子，悲痛逾恆，原告二人爰各請求一百萬元之精神
      慰撫金。
  ４．合計被告應給付原告甲○○二百五十一萬一千二百八十五元、給付原告乙○○二百五
      十萬零五十六元。
三、證據：提出戶籍謄本二件、收據五件、台灣地區歷年居民平均餘命表（含男、女）一件
    。
乙、被告未於言詞辯論期日到場，亦未提出書狀，作任何聲明或陳述。
    理      由
甲、程序方面：
    本件被告經合法通知，未於言詞辯論期日到場，核無民事訴訟法第三百八十六條所列各
    款情形，爰依原告之聲請，由其一造辯論而為判決。
乙、得心證之理由：
一、原告主張被告於八十九年一月十三日凌晨二時許，明知自己未領有駕駛執照，且於服用
    酒類，已造成平衡感及判斷力之障礙升高，而不能安全駕駛動力交通工具之狀態，仍貿
    然駕駛被害人王翔所使用之ＤＲ—二二九九號自小客車，訴外人黃仕豪及王翔見狀因未
    能放心，故分別坐於該車右前座與右後座；被告駕駛該自小客車，沿省道台九線由羅東
    往宜蘭方向行駛，凌晨二時五十八分許，途經宜蘭縣五結鄉○○路○段一八一號前，本
    應注意汽車駕駛人於飲酒後吐氣所含酒精成分每公升超過０‧二五毫克以上者不得駕車
    ；行經無行車速限標誌之郊外道路時，時速不得超過每小時六十公里以及在雙向二車道
    行駛，均應在遵行車道內行駛，而依當時情形為夜間有照明、路面無缺陷、道路無障礙
    物、視距良好，並無不能注意之情，竟疏未注意，猶貿然於酒醉後，以超過時速六十公
    里之速度，高速行駛於該路段，因而車輛失控偏左衝入對向車道後，車身右側直衝路旁
    廣告牌柱、電線桿及宜蘭縣五結鄉○○路○段一八一號商家，致黃仕豪及王翔二人均因
    頭部外傷導致顱內出血，均經送醫後延至同日凌晨四時許不治死亡；原告為王翔之父、
    母，原依民法第一百八十四條第一項、第一百九十二條第一、二項、第一百九十四條請
    求被告賠償等語。
二、原告主張被告未領有駕駛執照，於八十九年一月十三日凌晨二時許，酒後駕駛王翔所使
    用之車號ＤＲ─二二九九號自用小客車，沿省道台九線由羅東往宜蘭方向行駛，復因超
    速，因而車輛失控偏左衝入對向車道後，衝撞路旁廣告牌柱、電線桿及商家，致坐在該
    車右後座之王翔，因頭部外傷導致顱內出血，經送醫急救不治死亡之事實，有台灣宜蘭
    地方法院檢察署八十九年度偵字第五一０號起訴書、本院八十九年度交訴字第四二號刑
    事判決書附卷可稽；而被告經合法通知，既未到庭爭執，亦未提出書狀，作任何聲明或
    陳述，原告之主張，自可採信。從而，被告未領有駕駛執照、酒後以超過時速六十公里
    之速度行駛，而又未注意車前狀況，且依當時情形，又無不能注意之情事，竟疏於注意
    ，致車輛失控偏左衝入對向車道，被告對車禍之發生自屬有過失；且其過失與被害人死
    亡間，具有相當因果關係，亦經前揭起訴書及刑事判決書認定在案，則原告主張被告過
    失侵害其子王翔生命權之侵權行為，應堪認定。
三、按「因故意或過失不法侵害他人權利者，負損害賠償責任」民法第一百八十四條第一項
    前段有明文規定。原告之各項請求，是否有理？茲分述如後：
（一）殯葬費部分：
      按「不法侵害他人致死者，對於支出殯葬費之人，亦應負損害賠償責任」，民法第一
      百九十二條第一項定有明文。原告甲○○主張為王翔辦理喪事，支出殯葬費二十六萬
      元之事實，業據其提出收據五紙為證，而被告並未到庭或提出書狀加以爭執，原告之
      主張自堪信為真實。故原告甲○○請求被告賠償殯葬費二十六萬元，應無不可。
（二）扶養費部分：
  １‧按直系血親相互間互負扶養之義務，而受扶養權利者，以不能維持生活而無謀生能力
      者為限，惟無謀生能力之限制，於直系血親尊親屬不適用之，民法第一千一百十四條
      第一款、第一千一百十七條分別定有明文。又被害人雖無養贍其父母之能力，但不得
      謂其將來無養贍能力，侵害被害人將來應有之養贍能力，即與侵害其父母將來應受養
      贍之權利無異，最高法院十八年上字第二０四一號判例亦著有明文。本件原告甲○○
      、乙○○分別為被害人王翔之父、母，王翔依前開規定及判例意旨，對原告負有扶養
      義務。次按被害人對於第三人負有法定扶養義務者，加害人對該第三人亦應負損害賠
      償責任，民法第一百九十二條第二項定有明文。查被害人王翔生前對原告負有法定扶
      養義務，業如前述，從而原告請求被告賠償扶養費，洵屬合法有據。
  ２‧原告甲○○係四十三年七月二十七日生，現年四十五歲，依台灣地區居民平均餘命表
      所示，尚有二十九點九七年壽命，則死者即原告之子王翔於二十一歲有扶養能力，能
      負扶養義務時起算，原告甲○○有二十七年可受扶養，按每年扶養親屬寬減額七萬二
      千元計算，依霍夫曼計算法扣除中間利息，所得請求扶養費損害賠償為一百二十五萬
      一千二百八十五元（72000×00000000÷0000000＝0000000，元以下四捨五入，下同
      ）。
  ３‧原告乙○○係四十五年十一月二十四日生，現年四十三歲，依台灣地區居民平均餘命
      表，尚有三十八點五二年壽命，則死者即原告之子王翔於二十一歲有扶養能力，能負
      扶養義務時起算，原告乙○○有三十六年可受扶養，按每年扶原養親屬寬減額七萬二
      千元計算，依霍夫曼計算法扣除中間利息，所得請求扶養費損害賠償為一百五十萬六
      千零五十六元（72000×00000000÷0000000＝0000000）。
  ４‧惟原告甲○○、乙○○尚有一子王麒皓可以與被害人王翔共同負擔扶養原告甲○○、
      乙○○之義務，有戶籍謄本在卷可稽，是原告甲○○可請求被告賠償之扶養費為六十
      二萬五千六百四十二元（0000000÷2＝625643）、原告乙○○可請求被告賠償之扶養
      費為七十五萬三千零二十八元（0000000÷2＝753028）。
（三）精神慰撫金部分：查被害人王翔於車禍死亡時，年僅十九歲，原告甲○○、乙○○養
      育王翔近二十年，未及獲其反哺回報，王翔即因本件車禍死亡，天人永隔，原告白髮
      人送黑髮人，喪子之痛，悲痛逾恆，爰斟酌兩造身份、地位等及其他情狀，認原告甲
      ○○、乙○○各請求被告賠償精神慰撫金一百萬元，尚嫌過高，爰於原告各請求六十
      萬元之範圍內予以准許，逾此部分，則予駁回。
（四）綜上所述，依前開說明，被告應賠償原告甲○○之金額為一百四十八萬五千六百四十
      三元（260000＋625643＋600000＝0000000）；被告應賠償原告甲○○之金額為一百
      三十五萬三千零二十八元（753028＋600000＝0000000）。
五、綜上所述，原告甲○○請求被告賠償一百四十八萬五千六百四十三元、原告乙○○請求
    被告賠償一百三十五萬三千零二十八元及均自起訴狀繕本送達翌日即八十九年六月十一
    日起至清償日止，按週年利率百分之五計算之法定遲延利息，核屬有理，應予准許。逾
    此部分請求，難認有理，應予駁回。
六、原告陳明願供擔保，聲請宣告假執行，經核其勝訴部份，合於法律規定，爰酌定相當之
    擔保金額宣告之；其餘假執行之聲請，因該部份訴之駁回而失所依據，應予駁回。
七、據上論結，本件原告之訴為一部有理由、一部無理由，依民事訴訟法第三百八十五條第
    一項前段、第七十九條但書、第三百九十條第二項判決如主文。
中        華        民        國   九十     年      二       月     十四      日
                                        臺灣宜蘭地方法院民事庭
~B法      官  周健忠
右為正本，係照原本作成。
如對本判決上訴須於收受送達後廿日內向本院提出上訴狀（應附繕本）
中        華        民        國   九十     年      二       月      十六     日
~B法院書記官  王素連


司法院資訊處製作；財團法人民間司法改革基金會備份。
